【裁判字號】    99,訴,736
【裁判日期】    990930
【裁判案由】    妨害性自主
【裁判全文】
臺灣板橋地方法院刑事判決               99年度訴字第736號
公  訴  人  臺灣板橋地方法院檢察署檢察官
被      告  乙○○
指定辯護人  本院公設辯護人  甲○○
上列被告因妨害性自主案件，經檢察官提起公訴（98年度偵字第
30233號），本院判決如下：
    主  文           
乙○○成年人故意對少年犯乘機猥褻罪，共肆罪，均累犯，各處
有期徒刑捌月。應執行有期徒刑壹年肆月。
    事  實
一、乙○○前因詐欺案件，經本院以97年度簡字第403 號判決判
    處有期徒刑1 月又15日確定後，甫於民國97年7 月21日易科
    罰金執行完畢，仍不知悔改，於98年9 月1 日在臺北縣新莊
    市○○路上之綜合運動公園內結識代號：00000000號少女（
    真實姓名年齡均詳卷，下稱A 女），因見其離家無處可去，
    遂同意A 女與之行動，其後兩人一度共同前往臺中遊玩（被
    訴妨害家庭部分，經檢察官另為不起訴處分確定），並住宿
    臺中縣沙鹿鎮某處不詳名稱旅館房間，且同臥一床之上。乙
    ○○明知A 女斯時尚屬未滿18歲之少女，於其間兩晚偶見躺
    於身側之A 女已然闔眼應已不知抗拒，竟皆認可趁而各生乘
    機猥褻之犯意，藉以手觸摸A 女胸部、臀部，及親吻A 女嘴
    唇之方式，對A 女先後猥褻兩次得逞。嗣於兩人北返同宿臺
    北縣泰山鄉某處不詳名稱旅館房內之時，乙○○又於當中兩
    晚發現A 女闔眼後，認其已不知抗拒且機會可用，再生乘機
    猥褻犯意，復以如上方式分別對A 女猥褻兩次得逞。迨A 女
    於98年9 月10日返家後，經代號：00000000A 號其父（真實
    姓名詳卷）追問離家狀況，始行得知上情。
二、案經A 父訴由臺北縣政府警察局新莊分局報告臺灣板橋地方
    法院檢察署檢察官偵查後起訴。
    理  由
壹、程序方面：
一、證人A 女警詢所言無證據能力：按被告以外之人於審判外之
    言詞陳述，除法律有規定者外，不得作為證據，刑事訴訟法
    第159 條第1 項定有明文，本案證人A 女之警詢所言，既屬
    被告乙○○以外者，對其被訴行為之相關見聞陳述，揆諸前
    開規定，倘於個案中無其他規定可資援引，應無證據能力，
    而按被告以外之人於審判中如有所在不明而無法傳喚或傳喚
    不到之情事，固存有依刑事訴訟法第159 條之3 第3 款規定
    ，認其警詢陳述例外取得證據能力之可能，惟前開規範之適
    用，仍以證人警詢所言具有可信之特別情況，且屬釐清犯罪
    事實所必要已獲證明為其前提。則查證人A 女在警詢時，雖
    一再表示：被告抱伊時，伊有抗拒，有說走開，然後用手推
    ，他還是繼續抱，伊就用腳踹他，住泰山時，被告有用手抱
    伊的肚子及用腳跨到伊的腳上面，伊有用嘴巴咬他的手及用
    腳踹他的身體，然後他就鬆手了，後來他就鬆手了，伊就在
    看電視諸情，然證人A 女嗣於偵查中，竟已另改陳：伊是假
    裝睡覺，一直亂動，不讓被告摸，伊有踢被告，但是在要入
    睡前他會抱著伊，那時候會踢他，後來他摸伊親伊的時候沒
    有踢他，但伊會亂動不讓他摸、親等語，兩相對照，證人A
    女警詢中提及被告係在其始終傳達不欲配合之意思狀態下實
    行猥褻舉措，既與證人A 女偵訊陳述，即被告是在其假裝睡
    著期間吻向其唇與下手撫摸此節顯有歧異，復無從證明證人
    A 女之警詢陳稱方更貼近事實，得為公訴人指述內容之論斷
    依據，其所為之警詢證言自難謂已具證明本案事實之必要特
    性，承上說明可知應無證據能力。
二、按刑事訴訟法第159 條第1 項雖規定，被告以外之人於審判
    外之言詞或書面陳述，除法律有規定外，不得作為證據。惟
    依同法第159 條之5 第1 項、第2 項規定，經當事人於審判
    程序同意作為證據，法院審酌該言詞陳述或書面陳述作成時
    之情況，認為適當者，亦得為證據。當事人、代理人或辯護
    人於法院調查證據時，知有第159 條第1 項不得為證據之情
    形，而未於言詞辯論終結前聲明異議者，視為有前項之同意
    （指同條第1 項之同意作為證據），此乃第159 條第1 項所
    容許，得作為證據之例外規定之一；經查，本案被告、辯護
    人及檢察官於言詞辯論終結前，均未就以下所調查之其他供
    述證據主張有刑事訴訟法第159 條第1 項不得為證據之情形
    ，本院復審酌各該證據作成時之情況，認為適當，是本案經
    調查之該等證據均有證據能力。
貳、實體部分：
一、訊據被告對前開事實經過部分於本院準備程序及審理時均作
    坦認表示，與證人A 女證稱之：伊是假裝睡覺，一直亂動，
    不讓被告摸，伊有踢被告，但是在要入睡前他會抱著伊，那
    時候會踢他，後來他摸伊親伊的時候沒有踢他，但伊會亂動
    不讓他摸、親等語核亦大致相符，而被告對A 女施以猥褻行
    為時，據證人A 女所陳，其似僅在假寐，即客觀上A 女並非
    已達熟睡而無意識致不知抗拒之程度，然此情狀既無證據可
    認被告確有知悉，則依「所知輕於所犯，從其所知」之法理
    ，自應對被告所為，以只得證明其主觀上存有乘A 女已因入
    睡再無可能知所抗拒此等機會以行猥褻之故意，論以乘機猥
    褻之所為。
二、公訴人謂A 女於前早即多方表示不願就範之意，被告對此亦
    無誤解，竟仍未顧A 女反應撫摸、親吻A 女身體，自應認被
    告行為已達強制程度，然按刑法第225 條乘機猥褻與性交罪
    之立法本意，原即在規範處罰行為人乘被害人不知、不能抗
    拒之際，猶仍乘機侵害對方性自主決定權之不法所為，倘行
    為人於個案所為，無從該當強制等現時違反被害人意願一如
    刑法第221 條、第224 條所定之行為品質，而僅得認屬藉機
    從事，自不得律以強制罪名，此方為前開規定適用範圍之區
    辨重點，要不得單以被害人意識正常之時，是否已向行為人
    表示反對此等情狀，以為上述罪名確認之評價抉擇，蓋對乘
    機性交或猥褻罪而言，行為人未先徵得被害人之有效同意，
    原亦為其犯罪化考量之重點所在，倘非如是，對刑法將強制
    性交、猥褻與乘機性交、猥褻之法定刑度予以齊一安排此事
    又將如何作出合理解釋，是公訴人忽略證人A 女所述若予明
    白踢踹回應，被告亦會停止所為，及被告實際行為時所意識
    者僅有乘機情狀之存在，單以A 女前已存有之拒絕反應，合
    併被告其後所為一體視為強制犯行之實施，自有未洽之處。
    況若被告真曾直接壓抑A 女意願，一再對其強予猥褻，以A
    女年齡觀之，其既應具備相當智識，復無證據可認被告另更
    曾有拘束A 女自由之相關行為，A 女對此遭遇怎能自甘承受
    ，縱未採取積極動作，又豈會不予另覓逃逸之機，基此事證
    ，實亦無由遽認被告確係以強制手段遂行本案。
三、至辯護人雖另為被告辯以其本案所為，應只構成性騷擾防治
    法第25條第1 項之性騷擾罪。但按性騷擾防治法第25條所規
    定之強制觸摸罪，係指行為人對於被害人之身體為偷襲式、
    短暫性之不當觸摸行為，最高法院97年度臺上字第4621號判
    決已經揭示甚明，本案被告既係乘其所認A 女熟睡之際，以
    手部撫摸A 女胸部、臀部，並親吻A 女嘴唇，若非藉由前開
    方式對A 女肢體進行持續碰觸，被告絕無可能順利完成各該
    猥褻舉措，是被告所為顯已超越性騷擾之前開短暫性定義範
    圍甚明，無論其主觀上是否均係基於滿足己身性慾之相同目
    的，僅藉性騷擾罪相繩被告，當難對其不法罪責程度予以充
    分評價，是辯護人為被告所執上揭置辯自亦有誤，難認可採
    。從而，本案事實已臻明確，被告乘機猥褻A 女共計4 次之
    犯行均堪認定，應予依法論科。
四、核被告所為，係犯刑法第225 條第2 項之乘機猥褻罪。被告
    對A 女先後所為4 次乘機猥褻犯行，犯意各別、行為可分且
    時地有異，應予分論併罰。又查A 女經被告為前開犯行之時
    ，皆為年齡未滿18歲之少女此節，有A 女之代號與真實姓名
    代碼表乙紙附卷可資對照，被告斯時既已成年，仍故意對A
    女實施如上犯罪，均應依兒童及少年福利法第70條第1 項前
    段加重其刑；再查被告前曾有如事實欄所述，因犯他案經判
    處罪刑確定且已執行完畢之情形，此觀諸附卷之臺灣高等法
    院被告前案紀錄表即明，其於5 年內故意再犯本案有期徒刑
    以上之各罪，均為累犯，皆應依法加重其刑，並遞加之。辯
    護人另以被告僅係因一時衝動犯下本案，其未強致A 女受害
    ，足見其尚有節制，今被告既已與告訴人A 父達成和解，應
    認本案有情輕法重之狀況，而為被告主張酌減法定本刑，惟
    查於被告違犯本案之中，事實上只曾見及其為滿足個人慾望
    之自私態度，從未發現其對A 女感受亦有顧及之絲毫跡象，
    果非如此，被告又何須屢乘A 女休憩期間始行前開所為；再
    者，對被告僅論以乘機猥褻罪名，本即係因已查無其他得認
    被告另曾施以強制手段之相關佐據，又何能憑以此點，認被
    告未對A 女用強，便可適用減刑寬典，倘此論證成立，乘機
    猥褻行為概未具備強制性質，行為人一旦據此為由主張均應
    改受輕罰，原有規範用意勢再難獲確保，法定刑度亦將永遭
    架空；又被告雖確已於本案辯論終結前與告訴人A 父達成和
    解，然此至多僅為其犯罪後態度良好與否之量刑考量情狀，
    同亦無足認已得於客觀上引起對被告之一般同情及生憫恕感
    受，辯護人所執前開見解，經核實難謂為妥當。
五、爰審酌被告遽對A 女為本案犯行全無足取，在與A 女同臥一
    室之際未能控制情慾，把持自我而對A 女乘機猥褻，及被告
    之犯罪動機、目的、手段，對A 女健全成長之身心期待已生
    相當損害，與其後尚能坦承犯行，面對己非，具有悔意，態
    度良好，並已與告訴人A 父達成和解，有本院審判筆錄之相
    關記載可憑等一切情狀，分別量處如主文所示之刑，並定其
    應執行之刑，以資懲儆。
據上論斷，應依刑事訴訟法第299 條第1 項前段，兒童及少年福
利法第70條第1 項前段，刑法第225 條第2 項、第47條第1 項、
第51條第5 款，判決如主文。
本案經檢察官黃嘉妮到庭執行職務。
中    華    民    國    99    年    9     月    30    日
                  刑事第五庭  審判長法  官  胡堅勤

                                    法  官  高增泓
                                        
                                    法  官  盧軍傑
上列正本證明與原本無異。
如不服本判決，應於判決送達後10日內敘明上訴理由，向本院提
出上訴狀 (應附繕本) ，上訴於臺灣高等法院。其未敘述上訴理
由者，應於上訴期間屆滿後20日內向本院補提理由書「切勿逕送
上級法院」。
                                    書記官  周玉茹
中    華    民    國    99    年    9     月    30    日
附錄本案論罪科刑法條全文
刑法第225條
對於男女利用其心神喪失、精神耗弱、身心障礙或其他相類之情
形，不能或不知抗拒而為性交者，處3 年以上10年以下有期徒刑
。
對於男女利用其心神喪失、精神耗弱、身心障礙或其他相類之情
形，不能或不知抗拒而為猥褻之行為者，處6 月以上5 年以下有
期徒刑。
第 1 項之未遂犯罰之。

司法院資訊處製作；財團法人民間司法改革基金會備份。
